臺灣高雄地方法院民事裁定
109年度消債更字第409號

聲  請  人  倪英傑  
0000000000000000

0000000000000000

代  理  人  蔡玉燕律師

上列當事人因消費者債務清理事件聲請更生，本院裁定如下：
    主  文
聲請人倪英傑自中華民國一一○年四月二十一日下午四時起開始
更生程序。
命司法事務官進行本件更生程序。
    理  由
一、按債務人不能清償債務或有不能清償之虞者，得依本條例所
    定更生或清算程序，清理其債務；債務人無擔保或無優先權
    之本金及利息債務總額未逾新臺幣（下同）12,000,000元者
    ，於法院裁定開始清算程序或宣告破產前，得向法院聲請更
    生；法院開始更生程序之裁定，應載明其年、月、日、時，
    並即時發生效力；法院開始更生或清算程序後，得命司法事
    務官進行更生或清算程序，必要時得選任律師、會計師或其
    他適當之自然人或法人1人為監督人或管理人，消費者債務
    清理條例（下稱消債條例）第3條、第16條第1項、第42條第
    1項、第45條第1項分別定有明文。
二、聲請意旨略以：伊有不能清償債務情事，前依消債條例規定
    ，向國泰人壽聲請前置協商，惟協商不成立，嗣向本院聲請
    調解債務清償方案，仍調解不成立。伊又未經法院裁定開始
    清算程序或宣告破產，爰聲請更生等語。
三、經查：
  ㈠聲請人前向國泰人壽聲請前置協商，於民國99年3月1日協商
    不成立，復於109年9月4日提出債權人清冊，向本院聲請調
    解債務清償方案，經本院109年度司消債調字第517號受理，
    於109年10月6日調解不成立，聲請人於同日以言詞聲請更生
    等情，業經本院依職權調閱上開調解卷宗核閱無訛。
  ㈡聲請人於107年度至108年度申報所得各為327,590元、335,74
    0元，平均每月所得各為27,299元、27,978元（本裁定計算
    式均採元以下4捨5入），名下無財產，雖有國泰人壽保單，
    惟無解約金，全球人壽保單則非要保人，至三商美邦人壽、
    南山人壽部分，均無有效保約；又聲請人自92年7月15日起
    於亞洲船舶工程有限公司任職，派遣至台立工程有限公司任
    機械維修人員，107年10月至12月實領收入共計71,287元，1
    08年共計323,195元，109年平均每月收入（含特休補助）約
    26,742元【計算式：（23,923＋23,626＋26,115＋24,065＋23,8
    98＋23,354＋24,554＋23,490＋23,875＋24,554＋23,762＋24,491＋
    31,200）÷12＝26,742】，未領取補助或給付等情，有107年
    至108年綜合所得稅各類所得資料清單及財產歸屬資料清單
    【本院109年度司消債調字第517號卷（下稱調卷）第10至12
    頁】、財產及收入狀況說明書（調卷第5頁）、債權人清冊
    （調卷第4頁）、戶籍謄本（調卷第8頁）、勞工保險被保險
    人投保資料表（本案卷第18至20頁）、個人商業保險查詢結
    果表（本案卷第36頁）、財團法人金融聯合徵信中心前置協
    商專用債權人清冊（調卷第13至15頁）、信用報告（調卷第
    16至17頁）、社會補助查詢表（本案卷第52至53頁）、勞動
    部勞工保險局函（本案卷第48頁）、勞動部勞動力發展署高
    屏澎東分署函（本案卷第50頁）、客戶歷史交易清單（本案
    卷第38至41頁）、薪資表（調卷第18頁）、員工在職服務證
    明書（本案卷第24頁）、薪資證明單（本案卷第25頁）、亞
    洲船舶工程有限公司傳真（本案卷第89至90頁）、全球人壽
    保險股份有限公司函（本案卷第99至100頁）、三商美邦人
    壽保險股份有限公司函（本案卷第101頁）、國泰人壽保險
    股份有限公司陳報狀（本案卷第102頁）、南山人壽保險股
    份有限公司函（本案卷第103至104頁）等附卷可證。依聲請
    人上述工作、收入及財產情況，堪認以其109年平均每月收
    入26,742元，核算其償債能力，較為妥適。
  ㈢關於聲請人必要生活費用部分，聲請人主張每月支出16,000
    元（無房屋租金）乙情。按債務人必要生活費用，以最近1
    年衛生福利部或直轄市政府所公告當地區每人每月最低生活
    費1.2倍定之，清債條例第64條之2第1項定有明文。110年度
    衛福部社會司所公告高雄市最低生活費為13,341元，1.2倍
    為16,009元，又聲請人陳稱係於配偶所有房屋居住乙情，是
    其無房屋費用支出，故計算其個人每月必要生活費時，即應
    自前開已包括居住費用在內之每月最低生活費用中，扣除相
    當於房租支出所佔比例（大約為24.36％）。依此計算結果，
    聲請人每月之必要生活費應以12,109元為準【計算式：16,0
    09－（16,009×24.36%）＝12,109】，逾此範圍難認必要。
  ㈣關於聲請人扶養支出部分，聲請人稱扶養母親倪高美玲，每
    月支出扶養費6,000元。經查，倪高美玲係36年生，現無業
    ，於107年度至108年度均無申報所得，名下有1992年出廠車
    輛1部，前於95年7月14日領取180,500元勞保老年給付，原
    每月領取4,017元國民年金老年年金，109年1月起調整為每
    月領取4,161元等情，此有戶籍謄本（調卷第9頁）、所得資
    料清單及財產歸屬資料清單（本案卷第29至31頁）、存簿（
    本案卷第32至34頁）、台中市政府社會局函（本案卷第51頁
    ）、勞工保險被保險人投保資料表（本案卷第19至21頁）、
    勞保局已領老年給付證明（本案卷第23頁）、勞動部勞工保
    險局函（本案卷第48至49頁）附卷可考。足認倪高美玲年事
    已高，復無繼續性之收入，應難以維持自己生活，有受扶養
    之權利。又倪高美玲需受扶養程度，按受扶養者之必要生活
    費用，準用第1項規定計算基準數額，並依債務人依法應負
    擔扶養義務之比例認定之，消債條例第64條之2第2項亦有明
    定。因倪高美玲於聲請人胞弟友人位於高雄市三民區房屋借
    住，無房屋費用支出，爰自其必要生活費用中扣除相當於房
    租支出所佔比例（110年度高雄市每人每月不含房屋支出之
    最低生活費之1.2倍12,109元），並扣除每月領取之國民年
    金老年年金後，再由聲請人與其餘1名扶養義務人共同負擔
    扶養費，聲請人應分擔3,974元【計算式：（12,109－4,161
    ）÷2＝3,974】，逾此範圍難認必要。
　㈤承上，聲請人目前每月收入26,742元，扣除個人必要支出12,
    109元、母親扶養費3,974元後，剩餘10,659元，而聲請人目
    前負債總額為3,134,944元（調卷第21至22頁、第36至38頁
    、第42至43頁，包括：國泰人壽、台新銀行、中國信託銀行
    、固德資產管理顧問股份有限公司、柯進義），以每月所餘
    逐年清償，至少須約25年（計算式：3,134,944÷10,659÷12≒
    25）始能清償完畢，應認其已不能清償債務。此外，聲請人
    無擔保或無優先權之債務總額未逾1,200萬元，且無消債條
    例第6條第3項、第8條或第46條各款所定駁回更生聲請之事
    由存在。則聲請人聲請更生為有理由，應予准許，爰命司法
    事務官進行本件更生程序。
四、依消債條例第11條第1 項、第45條第1 項、第16條第1 項，
    裁定如主文。
中　　華　　民　　國　　110 　年　　4 　　月　　21　　日
              　　民事庭　　  法　官　陳宛榆
以上正本係照原本作成。
本裁定不得抗告。
中　　華　　民　　國　　110 　年　　4 　　月　　21　　日

  　                          書記官　何福添